臺灣臺北地方法院民事裁定　　　　　　　96年度簡抗字第68號
抗　告　人　太平洋房屋仲介股份有限公司
法定代理人　丙○○
代　理　人　甲○○
相　對　人　乙○○
上列當事人間因給付報酬事件，抗告人對於民國96年9 月26日本
院臺北簡易庭所為96年度北簡字第30076 號裁定不服，提起抗告
，本院裁定如下：
    主  文
抗告駁回。
抗告費用新臺幣壹仟元由抗告人負擔。
    理  由
一、抗告意旨略以：本件雖為預定用於同類契約之條款而成立之
    合意管轄，惟兩造均為法人或商人時，則無民事訴訟法第二
    十八條第二項規定之適用。相對人簽約時係以家福園不動產
    經紀有限公司（下稱家福園公司）之代表人與抗告人簽約，
    此有太平洋房屋加盟經營契約書、授權加盟契約特別約定事
    項可稽，故簽約當時相對人並非一般個人，而係法人或商人
    之代表人，則無抗辯不適用合意管轄之理，本院應有管轄權
    ，為此提起抗告云云。
二、按當事人得以合意定第一審管轄法院，民事訴訟法第二十四
    條第一項前段定有明文。又第二十四條之合意管轄，如當事
    人之一造為法人或商人，依其預定用於同類契約之條款而成
    立，按其情形顯失公平者，他造於為本案之言詞辯論前，得
    聲請移送於其管轄法院。但兩造均為法人或商人者，不在此
    限，同法第二十八條第二項亦規定甚明。而按第二十八條第
    二項之立法意旨，在於當事人之一造為法人或商人時，通常
    占有經濟上之強勢地位，以其預定用於同類契約之合意管轄
    條款與非法人或商人之他造訂立契約時，他造就此類定型化
    契約條款表面上雖有締約與否之自由，實際上幾無磋商或變
    更之餘地，為防止合意管轄條款之濫用，造成弱勢的一造應
    訴不便且多所勞費等程序上不利益情況，於是明文排除合意
    管轄規定之適用，以保障經濟弱勢當事人受憲法訴訟權所保
    障之權益。至所謂「商人」乃指以自己名義經營商業之人。
三、查兩造所簽訂之加盟店經營契約書，乃屬定型化契約條款等
    情，為兩造所不爭執，而細觀該契約書第十八條約定，乃係
    直接記載合意本院為第一審管轄法院，並非訂約時始另行填
    載，可見相對人訂約時，對於管轄法院實際上幾無磋商或變
    更之餘地。且查相對人戶籍地及居所地均在高雄市小港區，
    可見相對人日常生活作息之地點均在高雄地區，而本件抗告
    人為法人，相對人為一般自然人，相對居於經濟弱者之地位
    ，經此涉訟，必須遠赴抗告人以附合契約預定之法院應訴，
    自有失公平。至抗告人所述簽約當時相對人並非一般個人，
    係以家福園公司之代表人與抗告人簽約云云，惟查，抗告人
    於起訴狀所提出之加盟店經營契約書（即原證一）第11頁，
    乙方（即相對人）僅記載相對人個人之簽名及印文，以形式
    觀之，難謂其係代表家福園公司與抗告人簽約；且家福園公
    司之核准設立日期乃92年3 月17日，有本院職權所查公司基
    本資料查詢附卷可稽，已在上開加盟店經營契約92年2 月19
    日簽立之後，自難謂簽約當時，相對人係以家福園公司之代
    表人身分為之。而抗告人就相對人在簽約當時係以自己名義
    經營商業，提供服務或商品以換取代價之情，復全未提出證
    據以實其說，況簽約與本身是否自行從事商業活動，並無必
    然之關聯，自無從遽予認定抗告人所辯為可採。從而，揆諸
    前揭規定及說明，本件應排除合意管轄法院規定之適用；且
    在無其他特別審判籍管轄法院之適用時，自應依民事訴訟法
    第一條第一項「以原就被」原則之規定，移送臺灣高雄地方
    法院管轄。原審據此所為之裁定，於法並無違誤，抗告人所
    為主張，尚無理由，爰予駁回。
四、據上論結，依民事訴訟法第四百三十六條之一第三項、第四
    百九十五條之一、第四百四十九條第一項、第七十八條，裁
    定如主文。
中　　華　　民　　國　　96　　年　　11　　月　　9　　 日
                          民事第四庭
                              審判長法　官　劉坤典
                                    法　官  賴武志
                                    法　官  王幸華
以上正本係照原本作成。
本裁定不得抗告
中　　華　　民　　國　　96　　年　　11　　月　　9　　 日
                    　    　　　　　書記官　江虹儀
